【裁判字號】    97,審消債更,1148
【裁判日期】    970708
【裁判案由】    聲請更生程序
【裁判全文】
臺灣高雄地方法院民事裁定        97年度審消債更字第1148號
聲  請  人  甲○○
代  理  人  徐豐益律師
上列當事人因消費者債務清理事件聲請更生，本院裁定如下：
    主  文
聲請人應於本裁定送達後十四日內，補提已向最大債權金融機構
申請協商及財產收入狀況等證明文件到院。
    理  由
一、按債務人對於金融機構因消費借貸、自用住宅借款、信用卡
    或現金卡契約而負債務，在聲請更生或清算前，應提出債權
    人清冊，以書面向最大債權金融機構請求協商債務清償方案
    並表明共同協商之意旨；債務人聲請更生時，應提出財產及
    收入狀況說明書及其債權人、債務人清冊，消費者債務清理
    條例（下稱本條例）第151 條第1 項及第43條第1 項分別定
    有明文。又聲請更生或清算不合程式、不備其他要件或拒絕
    提出關係文件者，法院應以裁定駁回之，但其情形可以補正
    者，法院應定期間先命補正，復為本條例第8 條、第46條所
    明定。
二、本件聲請意旨略以：其有不能清償債務情事，對於金融機構
    因消費借貸、自用住宅借款、信用卡或現金卡契約而負債務
    ，曾以書面向最大債權金融機構請求協商，逾30日不開始協
    商，且其無擔保或無優先權之債務總額未逾新臺幣1,200 萬
    元，復未經法院裁定開始清算程序或宣告破產，爰請求准予
    更生等語。
三、惟查：聲請人於聲請更生前雖主張曾於民國97年4 月25日發
    函予最大債權金融機構花旗銀行申請協商，惟其並未提出依
    金融機構前置協商機制規定檢附相關財產及收入狀況等證明
    文件申請協商及金融機構拒絕協商等證明文件，且送達回執
    亦未記載寄件人資料，是本件更生聲請是否已符合協商前置
    程序，即有疑義。按消費者債務清理條例第151 條第1 項所
    定協商前置程序係以債務人受法院裁定開始更生或清算程序
    為債務清理之最後手段，而債務人對於金融機構因消費借貸
    、自用住宅借款、信用卡或現金卡契約而負債務，其法律關
    係較單純明確，金融機構並訂有債務協商機制，如能協商成
    立，債務人或不須依消費者債務清理條例聲請更生或清算，
    可疏減法院負擔，有效分配司法資源之目的而設。又金融機
    構債權人為明瞭債務人之財產、收入、業務及信用狀況以進
    行協商，金融機構債權人於所定債務協商機制要求債務人應
    提供前置協商申請書、身分證正反面影本、前置協商申請人
    財產及收支狀況說明書、債權人清冊國稅局核發之近1 個月
    內財產資料清單及最近2 個年度之綜合所得資料清單、近 3
    個月之薪資證明文件、勞工保險卡等資料，誠屬必要。是倘
    債務人未提供上開資料致前置協商申請遭退件，應視為自始
    未申請協商，自不得逕行聲請更生。爰定期命補正聲請人已
    依金融機構前置協商機制檢附前揭財產及收入狀況等證明文
    件向最大債權金融機構申請協商之證明文件到院。倘最大債
    權金融機構於聲請人檢附相關財產收入證明文件申請協商後
    30日不開始協商或自開始協商之翌日起逾90日協商不成立，
    則請補提如附表所示財產收入狀況等證明文件到院，如逾期
    未補正，則駁回其更生聲請。
附表：
1.聲請人之配偶戴啟泰及全體受扶養人95、96年度之國稅局財產
  歸屬資料及綜合所得稅各類所得資料清單。
2.聲請前5 年勞保、前2 年健保之投保資料（包括投保單位及投
  保金額）。
3.聲請前2 年內每月必要支出交通費1500元、膳食費8000元、保
  險費5000元（應提出保險契約及保費繳納證明文件）、電話費
  650 元、水電費1500元、小孩日常用品費5500元及其他費用每
  月2500元等明細及實際支出之證明文件。
4.聲請人如有其他如投資型保險單或其他財產及收入，應併為陳
  明其種類金額及提出證明文件影本。
5.其餘有不能清償債務或有不能清償債務之虞之相關證明文件（
  例如生病之診斷證明書、非自願性離職證明書等）。
中    華    民    國    97    年    7     月    8     日
              民事第五庭    法      官  林玉心
上為正本係照原本作成。
本件不得抗告。
中    華    民    國    97    年    7     月    8     日
                            書  記  官  吳韻芳


司法院資訊處製作；財團法人民間司法改革基金會備份。
